【裁判字號】    98,訴,1486
【裁判日期】    981230
【裁判案由】    偽造有價證券
【裁判全文】
臺灣高雄地方法院刑事判決              98年度訴字第1486號
公  訴  人  臺灣高雄地方法院檢察署檢察官
被      告  戊○○
指定辯護人  本院公設辯護人丙○○
上列被告因偽造有價證券案件，經檢察官提起公訴（98年度偵緝
字第967 號），本院判決如下：
    主  文
戊○○無罪。
    理  由
一、公訴意旨略以：被告戊○○透過友人丁○○於民國97年4 月
    間，以每公斤新臺幣（下同）1,100 元之價格，向乙○○購
    買25公斤之茶葉（總價27,500元）。被告戊○○為支付該價
    金，竟意圖供行使之用，先於不詳時地，在支票號碼
    AY0000000 號、付款人為安泰商業銀行北高雄分行之支票上
    （下稱系爭支票），偽造「甲○○」之印文，再於97年4 月
    21日18時許，在高雄市之某投幣式卡拉OK店內，將上開支票
    交予丁○○，並指示丁○○可自行在該支票正面填寫發票日
    及票面金額等支票絕對必要記載事項。丁○○乃於同日21時
    許乙○○前來高雄市○○路及民族路路口附近交付茶葉時，
    於該支票正面填寫「發票日97年4 月21日」、「票面金額
    27,500元」等事項，以此方式利用不知情之丁○○偽造支票
    。丁○○復於該支票背面填寫自己姓名，隨即將該偽造支票
    交予乙○○，而收受乙○○交付之茶葉，丁○○於97年4 月
    23日下午，在高雄市民族社區○○○路旁，將前揭茶葉交給
    被告戊○○。嗣乙○○將上開支票交由胞妹邱靜琳，於97年
    4 月22日持往臺南西門路郵局，透由支票交換向安泰商業銀
    行北高雄分行提示，經該銀行行員發現該支票係偽造而拒絕
    兌現，始悉上情。因認被告戊○○，涉犯刑法第201 條第1
    項之偽造有價證券罪嫌云云。
二、按犯罪事實應依證據認定之，無證據不得認定犯罪事實；不
    能證明被告犯罪者，應諭知無罪之判決，刑事訴訟法第154
    條第2 項、第301 條第1 項分別定有明文。又對被告犯罪事
    實為訴訟上之證明，須於通常一般之人均不致有所懷疑，而
    得確信其為真實之程度者，始得據為有罪之認定，倘其證明
    尚未達到此一程度，而有合理之懷疑存在而無從使事實審法
    院得有罪之確信時，即應由法院為諭知被告無罪之判決（最
    高法院87年台上字第2123號裁判、76年台上字第4986號判例
    意旨可資參照）。
三、公訴人認被告涉犯上開罪嫌，無非係以證人丁○○、甲○○
    、乙○○、謝明諺、邱靜琳之證述及系爭支票影本1 紙等為
    主要論據。訊據被告堅決否認有公訴人所指上開犯行，辯稱
    ：伊未曾見過上開支票，也沒有交付予丁○○，丁○○曾詢
    問伊有沒有地方可以買到支票，她說她要去山上購買茶葉，
    需要開支票給人家，伊表示不知道，要她自己看報紙等語。
    經查：
（一）證人甲○○證述：系爭支票非伊所簽發，支票上除了甲存
      帳號正確外，其他都不是正確的，支票上的「甲○○」印
      章也不是伊的，伊不認識丁○○、邱靜琳等語（警卷第9
      ～10頁）、證人乙○○證述：系爭支票是伊委託妹妹邱靜
      琳去提示的，該支票是丁○○交給伊支付購買茶葉的價款
      ，丁○○是經由伊朋友陳先生介紹認識向伊購買茶葉，於
      97年4 月中旬，丁○○由陳先生陪同至摩天山區向伊購買
      25斤茶葉，一斤1,100 元，當時丁○○要求伊將茶葉送到
      高雄市○○路與民族路口交貨，於97年4 月十幾日左右晚
      上20、21時許，伊將25斤茶葉送到九如路與民族路口，在
      路旁將茶葉交給丁○○，丁○○當場開立系爭支票給伊，
      支票上邱靜琳簽名是邱靜琳自己簽的，其他都是丁○○當
      面書寫，丁○○拿那張支票給伊時，那張支票是空白支票
      ，除了「甲○○」印章外，其餘都是丁○○當伊面前書寫
      的等語（見警卷第5 ～8 頁）、證人邱靜琳證稱：伊拿系
      爭支票去台南西門路郵局提示，那張支票是哥哥乙○○於
      97年4 月交給伊的，因乙○○在「南橫」台20線16935 公
      里處「摩天」地區種植茶葉，地處偏僻，才委託伊幫他提
      示，該支票上提示人帳號及背書人邱靜琳、聯絡電話0000
      000000號是伊填寫的以外，其他不知道是誰寫的，伊不認
      識甲○○或丁○○，但聽乙○○說那張支票是客戶向他買
      茶葉開給他的等語（見警卷第15～17頁）、證人謝明諺證
      述：伊從系爭支票紙張的材質及支票沒有辨真偽用的螢光
      纖維絲，還有支票下方的字軌其中的「4 」有遭變造過，
      來認定系爭支票是假的等語（見警卷第12～13頁）。是上
      開證人之證述均未提及被告曾交付系爭支票予丁○○或參
      與丁○○和乙○○間購買茶葉之情事，自無從以上開證人
      之證詞證明被告有偽造「甲○○」印文、偽造系爭支票或
      行使系爭支票之行為。
（二）證人丁○○於警詢及偵訊固均證述：系爭支票係被告於97
      年4 月21日晚上在高雄市某投幣式卡拉OK交給伊的，當時
      伊向被告提及伊欲購買茶葉，但現金不夠，被告主動交付
      系爭支票予伊去買茶葉，並表示他有門路可以銷售茶葉，
      等茶葉賣出去以後，就有錢可以支付支票的錢，被告交付
      系爭支票時，支票上即有發票人「甲○○」之印文，其餘
      都是空白的，伊將支票交給乙○○時，才填寫金額、日期
      及背書等語（見警卷第1 ～4 頁、偵卷第13～14頁）。然
      查，丁○○於97年4 月間，以每公斤1,100 元之價格，向
      乙○○購買25公斤之茶葉，總價27,500元，並於97年4 月
      21 日21 時與乙○○相約在高雄市○○路及民族路路口附
      近交付茶葉時，持偽造發票人「甲○○」印文、支票號碼
      AY0000 000號、付款人為安泰商業銀行北高雄分行之支票
      1 紙，在支票正面填寫「發票日97年4 月21日」、「票面
      金額27,500元」等支票應記載事項，復在該支票背面填寫
      自己姓名，背書轉讓予乙○○，嗣乙○○將系爭支票交由
      胞妹邱靜琳，於97年4 月22日持往臺南西門路郵局提示，
      經支票交換後由安泰商業銀行北高雄分行行員謝明諺發現
      該支票係偽造而拒絕兌現等事實，業據證人丁○○、甲○○、乙○○、謝明諺、邱靜琳證述明確，並有系爭支票影
      本在卷可稽，是丁○○亦涉嫌偽造及行使系爭支票，故其
      證稱：系爭支票係被告交付等詞，難無為脫罪而嫁禍被告
      之嫌，本難遽信。況證人丁○○於本院審理時到庭證述：
      當時伊要購買茶葉急需用錢，請被告幫忙介紹調錢的地方
      ，被告叫伊去打報紙的電話去買支票，伊即看報紙刊登的
      廣告，打電話以5,000 元購買系爭支票等語（本院98 年
      度訴字第1486號卷第42頁），與其警詢、偵訊之證述前後
      不一，益徵有犯罪嫌疑之丁○○於警詢及偵訊之證述與事
      實不符，無以為憑。至於證人丁○○前後具結證述不符，
      是否涉犯偽證或誣告等罪，應由檢察官另行偵辦，附此敘
      明。
三、綜上所述，公訴人所提證據，尚不足為被告偽造印文、偽造
    有價證券或行使偽造有價證券之積極證明，所指出證明之方
    法，亦無從說服本院形成被告有罪之心證。此外，復查無其
    他證據足資證明被告確有公訴人所指之犯行，揆諸首開說明
    ，應依法為被告無罪之諭知，以昭審慎。
據上論斷，應依刑事訴訟法第301 條第1項，判決如主文。
本案經檢察官鄧籐墩到庭執行職務
中    華    民    國    98    年    12    月    30    日
                  刑事第七庭  審判長法  官   陳  箐
                                    法  官   簡佩珺
                                    法  官   洪培睿
以上正本證明與原本無異。
如不服本判決應於收受送達後10日內向本院提出上訴書狀，並應
敘述具體理由；如未敘述上訴理由者，應於上訴期間屆滿後20日
內向本院補提理由書（均須按他造當事人之人數附繕本）「切勿
逕送上級法院」。
中    華    民    國    98    年    12    月    30    日
                                    書記官   秦富潔

司法院資訊處製作；財團法人民間司法改革基金會備份。
